臺灣高等法院刑事判決　　　　　　　　94年度上易字第1370號
　　上　訴　人　臺灣桃園地方法院檢察署檢察官
　　被　　　告　丙○○
　　　　　　　　甲○○
上列上訴人因被告等違反著作權法案件，不服臺灣桃園地方法院
92年易字第884號，中華民國94年6月15日第一審判決（起訴案號
：臺灣桃園地方法院檢察署91年偵字第19286號），提起上訴，
本院判決如下：
    主  文
上訴駁回。
    理  由
一、公訴意旨略以：被告丙○○係設於桃園縣中壢市○○路二一
    八之二八號「越峰音響社」之負責人，被告甲○○為丙○○
    之受雇人，被告甲○○明知其所販賣之「現代牌」電腦伴唱
    機，隨機所附影音光碟中含有之「拒絕往來」、「愛情切啦
    」、「多情多怨嘆」、「愛情看透透」、「真情」等五首歌
    曲，均係未經該歌曲音樂著作權人張為杰、連金城及其專屬
    授權人金將科技文化事業股份有限公司（下稱金將公司）之
    授權，而擅自燒錄、侵害著作權之重製物，竟仍基於散布之
    意圖，於民國（下同）九十一年三月二十三日，以新台幣（
    下同）四千元代價，持有含有上開非法重製歌曲之電腦光碟
    伴唱機，並將之販賣予陳政健及謝岱凌，嗣經金將公司發覺
    ，始知上情，因認被告甲○○、丙○○分別涉犯著作權法第
    九十三條第一項第三款及同法第一百零一條第一項之罪嫌。
二、按犯罪事實應依證據認定之，無證據不得認定其犯罪事實；
    不能證明被告犯罪或其行為不服者，應諭知無罪之判決，刑
    事訴訟法第一百五十四條第二項、第三百零一條第一項分別
    定有明文。又檢察官對被告犯罪事實，應負舉證責任，並指
    出證明之方法，同法第一百六十一條第一項亦有明文。次按
    積極證據不足證明犯罪事實時，被告之抗辯或反證縱屬虛偽
    ，仍不能以此資為積極證據應予採信之理由。又告訴人之告
    訴，係以被告受有刑事訴追為目的，是其陳述是否與事實相
    符，仍應調查其他積極證據以資審認（參照最高法院三十年
    上字第四八二號、五十二年台上字第一三○○號判例）。
三、公訴人認被告甲○○、丙○○分別涉犯著作權法第九十三條
    第一項第三款及同法第一百零一條第一項之罪，無非係以告
    訴人之指訴、扣案之現代牌伴唱機、光碟片、蒐證照片、產
    品估價單、保證書、發票、三月二十三日買賣過程及三月二
    十五日取貨時之錄音帶譯文、錄音帶、著作權讓與合約書、
    授權書及勘驗筆錄，並有證人謝岱凌、陳政健、黃裕晴之證
    詞等為其主要論據。訊據被告甲○○、丙○○均堅決否認涉
    有上開犯行，被告丙○○辯稱伊只是越峰音響社的名義負責
    人，伊並沒有插手中壢越峰音響社的業務，且伊於九十年七
    月底已退出合夥關係離開越峰音響社，案發時，伊已在台南
    自己開業，中壢越峰音響社的業務行為與伊無關等語；被告
    甲○○則辯稱扣案之產品估價單雖為伊所書寫，但是九十一
    年三月二十五日當天伊並不在店內，是店內的另一個員工黃
    裕晴拿扣案的現代牌伴唱機賣給證人謝岱凌的，而店內所賣
    出現代牌伴唱機所附之光碟內並沒有告訴人所稱那些侵犯著
    作權的歌曲，扣案的光碟片並非伊店內所售出等語。
四、經查：
　(一)本件扣案物有現代牌伴唱機一台及光碟片一片，經台灣桃園
    地方法院檢察署檢察官勘驗結果，必須是伴唱機與光碟相互
    配合後，始得播放告訴人所述之侵害著作權之內容，有勘驗
    筆錄在卷可據（見偵查卷第11頁），復經原審將前開現代牌
    伴唱機送桃園縣電腦商業同業公會鑑定機器內部是否有任何
    可儲存資料之儲存裝置，經函覆「扣案之影音光碟機俱資料
    讀取功能但無硬碟儲存裝置」等語，此有桃園縣電腦商業同
    業公會九十四年三月二十一日94桃腦商杰字第0321號函附卷
    可參（見原審卷第134頁），是本件告訴人所稱之侵害著作
    權之資料確係存放於扣案之光碟片，經扣案之伴唱機讀取始
    能顯現前揭侵害著作權之內容，可以認定，公訴人既主張被
    告所售出之光碟片內含有侵害著作權之內容，首先公訴人自
    應先提出證據證明扣案光碟片確屬被告二人所經營之越峰音
    響社所售出之光碟片，合先敘明。
  (二)依告訴代理人乙○○於原審陳稱以：我們金將公司有委託他
    人在市場上調查有無業者侵害我們公司著作權之行為，我們
    公司在全省各地共約委託五人進行蒐證工作，蒐證人員是以
    顧客身分向店家購買，並以錄音筆進行全程錄音，當時這些
    蒐證人員在全省所蒐到的侵權物品會全部送到位於台北的總
    公司，總公司的法務人員在收到蒐證人員所送來的物品，經
    過簽收的動作並確定東西無誤後，會在上面作註記以區分哪
    些機器是在什麼地方所扣到的，但是從我們所提供之照片（
    見九十一年他字第一三六二號卷第二九頁至第三六頁）上面
    並看不出來我們作註記的地方，且從照片上也看不出來我們
    所收到的光碟片就是越峰音響社所出售的光碟片，本件案發
    那段時間，與本件相類似的光碟侵權訴訟很多，而當時置放
    在總公司的光碟機及光碟片也很多等語（見原審卷第一○七
    頁至第一一二頁），告訴人固有於本件案發期間內雇用人員
    於全省進行蒐證，而蒐證所得之侵害著作權之光碟機及光碟
    片均置放於告訴人總公司內，惟告訴人如未施以適當之保管
    、區隔之措施者，實難令人信服告訴人所據以提出告訴侵犯
    著作權之光碟機、光碟片與被告店內所售出現代牌伴唱機及
    光碟片係屬同一。而依告訴代理人乙○○上揭所述既無法確
    認扣案之光碟片係自被告店中所買扣，則被告甲○○所辯扣
    案之光碟非其店所售出，非無可能。況告訴人與被告成立犯
    罪與否，具有法律上之利害關係，更足以使人產生告訴人所
    提出證物是否具有同一性之疑慮。
  (三)再據證人即蒐證人員陳政建於原審結證稱：伊是受金將公司
    的委託去蒐集妨害著作權的點唱機，九十一年三月二十三日
    伊有跟另一位同事張清碌到越峰音響社購買點唱機，到現場
    後，有一位店員跟伊說有一台舊型的機器叫做現代牌的機器
    ，他說裡面有好幾萬首歌，他說四千元賣給我，當天伊臨時
    有事情，所以沒有馬上買，伊跟他說隔天在過來買，他說他
    們隔天休假，叫伊禮拜一去，歌是在附贈光碟裡，店員跟伊
    說這片光碟是大補帖，地檢署九十一年他字卷第十九頁之錄
    音帶譯文內所提到的萬首點歌機沒有版權，指的就是現代牌
    這一台點唱機，店員有拿這一台點唱機給伊做測試的動作，
    但是伊二天後並沒有到越峰音響社去拿點唱機，去拿點唱機
    的人是同事張清碌及謝岱淩，伊沒有辦法確認張清碌所拿回
    來的點唱機就是伊當初看到的那一台點唱機，伊也不知道張
    清碌所取回來的點唱機的外包裝是哪一種形式，而當初伊在
    試機時，店員是直接按點唱機上的播放按鈕，伊直接聽歌，
    店員並沒有把機器裡面的光碟拿出來給伊看，所以伊也沒有
    辦法確認扣案之光碟片是不是當初給伊看的光碟片等語（見
    原審卷第一四五頁至第一五一頁），及證人即另一蒐證人員
    謝岱淩於原審結證稱：伊是受金將公司雇用，幫他們去蒐證
    市面上有無侵犯著作權的機器，伊是跟張清碌一起去拿貨的
    ，伊印象比較深刻的是，店家把機器拿出來後，是用金嗓的
    包裝，店家有叫伊再把大補帖拷貝一份，以防附贈的那一份
    壞掉，還有一份留存，同一廠牌的點歌機的大補帖可以通用
    ，但是不同廠牌的就不能通用，伊從店裡面把點唱機拿回來
    後不會拆開，直到點交給金將公司時，才會將箱子拆開作清
    點的工作，完了以後才交給金將公司，伊並沒有辦法確定扣
    案的點歌機與光碟片是否為當初店家交給伊的等語（見原審
    卷第一五二頁至第一五七頁），二人所證亦無法證明扣案之
    光碟片為被告二人經營之越峰音響社所售出。故從告訴代理
    人之陳述及證人之證言，均無法確認「扣案侵害著作權之光
    碟片為被告二人所經營之店內所售出」之事實。縱然告訴人
    於蒐證購買系爭伴唱機之經過有以錄音筆錄音，並提出錄音
    帶譯文內容，然亦無證明扣案之光碟係由被告之店所售出。
  (四)另據證人即越峰音響社員工黃裕晴於原審結證稱「機器是我
    們賣的，但是光碟跟歌本不是我們賣的。這台伴唱機裡面所
    附贈的光碟片，我大概有放過，但是裡面的圖案跟照片裡的
    不一樣。原本所附贈的光碟裡面的背景圖案是比較固定、沒
    有像照片裡這麼多的色彩。」（見原審卷第三十頁）、「（
    審判長問：光碟是不是你們所附的？）不是。」、「（審判
    長問：如何判斷？）從光碟外觀就可以判斷不是我們的。」
    （見原審卷第八十頁、第八一頁）等語，益見被告甲○○所
    辯扣案之光碟片並非伊店內所售出之光碟片之情，尚屬可採
    。
  (五)公訴人既無法證明扣案之光碟片即為被告之店所出售之光碟
    片，而告訴人亦未能提出其他補強證據足以證明被告二人有
    其所指訴之犯行。是公訴人所舉之證據尚存有合理懷疑之處
    ，在無其他補強證據下，自難遽採為不利被告之證據。此外
    ，復查無其他積極證據足認被告二人有何公訴人所指侵害告
    訴人著作權之犯行，自不能證明其犯罪。
五、原審基於同上理由，以不能證明被告犯罪，而為被告無罪之
    諭知，經核其認事用法，證據之取捨，均無不合。檢察官上
    訴意旨略以：告訴人委由證人陳政健、張清碌及謝岱凌向被
    告等購買系爭點唱機，並以錄音筆進行蒐證，依錄音內容可
    知被告於買方購買系爭點唱機時會附上大補帖，而所謂大補
    帖依生活經驗可知通常指內容相當豐富且沒有著作權之光碟
    片，即表示系爭點唱機所附之光碟片為無著作權之光碟片，
    況證人作證時已距購買時已三年餘，對於當時情形記憶糢糊
    ，自無法確認是否同一片光碟片為正常為由，指摘原判決不
    當。惟查，檢察官所舉之證據存有瑕疵，尚無法說服本院以
    形成被告有罪之心證，已如前述，檢察官仍執原有證據上訴
    ，未再提出其他積極證據，足以證明被告等有違反著作權法
    第九十三年第一項第三款及第一百零一條第一項之犯行，依
    現有證據，仍不能證明被告等犯罪，其上訴為無理由，應予
    駁回。
六、被告丙○○經合法傳喚，無正當理由不到庭，爰不待其陳述
    ，逕行判決。
據上論斷，應依刑事訴訟法第三百六十八條、第三百七十一條，
判決如主文。
本案經檢察官林炳雄到庭執行職務。
中　　華　　民　　國　　94　　年　　10　　月　　28　　日
　　　　　　　　　刑事第13庭    審判長法　官  劉景星
　　　　　　　　　　　　　　　　　    法　官  陳博志
　　　　　　　 　 　　　　　　　　　　法　官  李春地
以上正本證明與原本無異。
不得上訴。
                                      書記官  吳鎮鑫
中　　華　　民　　國　　94　　年　　10　　月　　28　　日
